臺灣臺北地方法院刑事判決　　　　　　　100年度訴字第912號
公　訴　人　臺灣臺北地方法院檢察署檢察官
被　　　告　黃昭明
上列被告因違反毒品危害防制條例等案件，經檢察官提起公訴（
100年度毒偵字第1711號），被告於本院準備程序中就被訴事實
為有罪之陳述，經告知簡式審判程序之旨，並聽取公訴人及被告
之意見後，本院合議庭認為適宜由受命法官獨任進行簡式審判程
序而裁定改由受命法官獨任進行簡式審判程序審理，判決如下：
    主  文
黃昭明施用第一級毒品，累犯，處有期徒刑壹年壹月。
    事  實
一、黃昭明曾於民國88年間因施用毒品案件，經法院裁定送觀察
    、勒戒後，認無繼續施用毒品傾向，於88年7 月22日，由臺
    灣桃園地方法院檢察署檢察官以88年度偵字第10866號為不
    起訴處分確定，猶未能戒斷毒癮，又於前揭觀察勒戒執行完
    畢後之5年內，分別因再犯施用毒品罪經追訴處罰：(一)於92
    年間因施用第一級毒品案件，經法院裁定送觀察、勒戒後，
    認有繼續施用毒品傾向，經法院裁定令入戒治處所強制戒治
    ，該次施用毒品行為並經檢察官提起公訴，經法院判處有期
    徒刑8月確定，嗣因新修正之毒品危害防制條例於93年1月9
    日施行，而未完成前揭強制戒治療程；黃昭明前於83年間，
    因違反麻醉藥品管理條例、藥事法及肅清煙毒條例等案件，
    經法院分別判處有期徒刑7月、7月、5年，經定應執行為5年
    8 月確定，於84年7月21日入監執行後，於86年6月18日經假
    釋出監；嗣於86年間，因違反肅清煙毒條例案件，經法院判
    處有期徒刑3年6月確定，於87年1月21日入監執行，而前揭
    假釋亦經撤銷，並接續執行殘刑3年6月又19日，於91年6月3
    日因縮短刑期假釋出監；其後又經撤銷假釋，而於92年5月5
    日入監執行殘刑2年2月又10日，並與前揭92年間施用毒品罪
    所處有期徒刑8月部分，接續執行，於95年4月18日因縮短刑
    期執行完畢出監。(二)於95年間，又因施用第一級毒品案件，
    經本院於96年5月25日以96年度訴字第27 0號判處有期徒刑8
    月確定（嗣經減為有期徒刑4月）。(三)於96年間，復因施用
    第一級毒品案件，經本院於97年2月19日以97年度訴字第192
    號判處有期徒刑1年確定。(四)同年間，再因施用第一級毒品
    案件，經本院於97年3月21日以96年度訴字第1279號判處有
    期徒刑8月確定。(五)於97年間，又因施用第一級毒品案件，
    經本院於97年4月25日以97年度訴字第356號判處有期徒刑9
    月確定。上開(三)(四)(五)之罪經本院以97年度聲字第2022號裁定
    定其應執行刑為有期徒刑2年2月確定，再與(二)之罪及黃昭明
    因違反公司法等案件，經本院於98年3月12日以98年度簡字
    第103號判處拘役50日（嗣經減為拘役25日）接續執行，並
    於97年2月1日入監服刑，於99年8月18日因縮短刑期執行完
    畢出監。詎其猶不知悔改，復基於施用第一級毒品之犯意，
    於100年5月20日下午3、4時許，在位於臺北市○○路○段140
    巷23號3樓5之住所，施用第一級毒品海洛因1次，嗣於翌日
    （21日）凌晨0時許，在臺北市萬華區○○○路○段130號巷
    口為警攔查，並經其同意採尿送驗後，發現呈嗎啡、可待因
    陽性反應，始悉上情。
二、案經臺北市政府警察局萬華分局報請臺灣臺北地方法院檢察
    署檢察官偵查起訴。
    理  由
壹、程序部分
    本件係經被告黃昭明於本院審理時就被訴事實為有罪之陳述
    ，而經本院裁定以簡式審判程序加以審理，則依據刑事訴訟
    法第273條之2、第159條第2項之規定，不適用傳聞法則有關
    限制證據能力之相關規定，合先敘明。
貳、實體部分
一、上揭事實，業據被告黃昭明坦承不諱，有本院審理筆錄在卷
    可稽（見本院卷第76頁反面至77頁），並有臺灣尖端先進生
    技醫藥股份有限公司100 年5 月12日濫用藥物檢驗報告1 紙
    附卷可參（見臺灣臺北地方法院檢察署100 年度毒偵字第17
    11號卷第37頁），足認被告上揭任意性自白與事實相符，應
    可採信。本件事證明確，被告施用第一級毒品之犯行堪以認
    定，應依法論科。
二、查，被告在本件之前有如上述施用毒品行為經觀察勒戒執行
    完畢，又於前揭觀察勒戒執行完畢後之5年內，分別因再犯
    施用毒品行為經追訴處罰等情，有臺灣高等法院被告前案紀
    錄表及出入監簡列表可按。是前揭強制戒治療程因法律修正
    而中斷，此部分並不合於毒品危害防制條例所規定之「觀察
    、勒戒或強制戒治執行完畢」（臺灣高等法院暨所屬法院94
    年11月25日法律問題座談會決議參照），而應以前一次觀察
    勒戒執行完畢日期為基準。又本件被告施用行為固然在前揭
    觀察勒戒執行完畢5年後再犯。惟按毒品危害防制條例第20
    條、第23條等規定觀之，就施用毒品者，祇於「初犯」及「
    五年後再犯」二種情形，有其追訴條件之限制，即須於初犯
    經觀察、勒戒或強制戒治釋放後，五年內均無施用毒品之行
    為，始能認其前所實施之觀察、勒戒或強制戒治已足遮斷毒
    癮，而得於五年後再犯時，再予適用初犯之規定，重行觀察
    、勒戒等程序。倘五年內已經再犯，被依法追訴處罰，縱其
    第三次（或第三次以上）施用毒品之時間在初犯釋放五年以
    後，即與「五年後再犯」之情形有別，且因已於「五年內再
    犯」，顯見其再犯率甚高，原實施觀察、勒戒或強制戒治，
    已無法收其實效，而無五年戒斷期之存在，自無再經觀察、
    勒戒及強制戒治之必要，應得逕行追訴處罰（最高法院95年
    度第7次刑事庭會議紀錄、95年度臺上字第1071號判決意旨
    參照）。本件被告於前揭觀察、勒戒執行完畢釋放後，5年
    內又再犯施用毒品案件，且經法院判處罪刑確定，已如前述
    ，是縱令本件施用行為在前揭觀察、勒戒執行完畢5年後，
    揆諸前開說明，仍應逕行追訴處罰。
三、按海洛因為毒品危害防制條例第2 條第2 項第1 款明定之第
    一級毒品。是核被告所為，係犯毒品危害防制條例第10條第
    1 項之施用第一級毒品罪。被告持有第一級毒品海洛因後進
    而施用，其持有之低度行為應被其施用之高度行為所吸收，
    不另論罪。又被告有如事實欄所載之科刑及刑之執行紀錄，
    有全國刑案資料查註表1 份在卷可按，其於有期徒刑執行完
    畢後，5 年以內故意再犯本件有期徒刑以上之罪，為累犯，
    應依刑法第47條第1 項規定，加重其刑。爰審酌被告曾因施
    用毒品犯行執行觀察、勒戒程序及刑之執行程序，仍不知悔
    改，復再施用毒品，顯示其意志力甚為薄弱、不思悔悟，惟
    考量其施用毒品對於社會秩序固有間接之影響，然本質上尚
    屬自我戕害行為，犯後亦坦承犯行，犯後態度良好等一切情
    狀，量處如主文所示之刑，以示懲儆。
據上論斷，應依刑事訴訟法第273條之1 第1項、第299條第1項前
段，毒品危害防制條例第10條第1項，刑法第11條前段、第47 條
第1項，判決如主文。
本案經檢察官林彥均到庭執行職務
中    華    民    國   100    年    10    月    14    日
                  刑事第八庭  法  官  陳雯珊
上正本證明與原本無異。
如不服本判決應於收受送達後10日內向本院提出上訴書狀，並應
敘述具體理由；其未敘述上訴理由者，應於上訴期間屆滿後20日
內向本院補提理由書（均須按他造當事人之人數附繕本）「切勿
逕送上級法院」。
                              書記官  馬正道
中    華    民    國   100    年    10    月    14    日
附錄本判決論罪科刑法條全文：
毒品危害防制條例第10條
施用第一級毒品者，處6月以上5年以下有期徒刑。
施用第二級毒品者，處 3 年以下有期徒刑。